臺灣彰化地方法院彰化簡易庭小額民事判決
110年度彰小字第351號
原      告  南山產物保險股份有限公司

法定代理人  王英君  
訴訟代理人  張哲瑀  
複  代理人  莊宗樺  
被      告  李春福  
上列當事人間請求損害賠償事件，本院於民國110年8月3日言詞
辯論終結，判決如下：
    主  文
被告應給付原告新臺幣參萬玖仟玖佰玖拾元，及自民國一一○年
八月三日起至清償日止，按週年利率百分之五計算之利息。
原告其餘之訴駁回。
訴訟費用（除減縮部分）新臺幣壹仟元，由被告負擔其中新臺幣
參佰元，其餘由原告負擔。
本判決原告勝訴部分得假執行。但被告如以新臺幣參萬玖仟玖佰
玖拾元為原告預供擔保，得免為假執行。
    理由要領
一、按訴狀送達後，原告不得將原訴變更或追加他訴，但擴張或
     縮減應受判決事項之聲明者，不在此限，民事訴訟法第255
    條第1 項第3 款定有明文。次按簡易事件因訴之變更或一部
    撤回，致其訴之全部屬於民事訴訟法第436條之8第1項之範
    圍者，承辦法官應以裁定改用小額程序，並將該簡易事件報
    結後改分為小額事件，由原法官依小額程序繼續審理，同一
    地方法院適用簡易程序審理事件事務分配辦法第7條第3項定
    有明文。本件原告原起訴聲明係請求被告應給付原告新臺幣
    （下同）186,192元，及自起訴狀繕本送達翌日起至清償日
    止，按週年利率5%計算之利息。嗣於民國110年5月11日言詞
    辯論時變更聲明為被告應給付原告66,650元，及自110年8月
    3日起至清償日止，按週年利率5%計算之利息，核屬減縮應
    受判決事項之聲明，與上開規定相符，應予准許。復依變更
    後訴之聲明，本件訴訟標的金額已在10萬元以下，而屬民事
    訴訟法第436條之8第1項規定之範圍，應適用小額訴訟程序
    ，本院爰依職權改行小額訴訟程序，先予敘明。
二、原告主張：原告承保訴外人林伶娟所有車牌號碼0000-00號
    自用小客車（下稱系爭車輛），由訴外人賴俊達駕駛於108
    年4月6日晚間9時35分許，行經彰化縣花壇鄉花南路與中橋
    街口處，遭被告所駕駛車牌號碼000-0000號自用小客車（下
    稱肇事車輛）在路口碰撞，致系爭車輛受損，系爭車輛經送
    廠修復，合理必要費用為372,383元（含零件265,647元、烤
    漆76,977元、鈑金29,759元），原告並已依保險契約給付被
    保險人林伶娟，並依保險法第53條之規定得向被告行使代位
    求償權。系爭車輛零件經折舊後，又本件車禍事故鑑定後判
    定雙方就肇事責任各需負5成肇事責任，是被告應給付原告
    系爭車輛修復費用66,650元。本件肇事前被告的路口應該是
    紅燈轉綠燈，行車方向號誌不會有黃燈，系爭車輛是闖黃燈
    ，爰依民法第191條之2、第213條第3項及保險法第53條第1
    項之規定提起本件訴訟等語。並聲明：並聲明：被告應給付
    原告66,650元，及自110年8月3日起至清償日止，按週年利
    率5%計算之利息。
三、被告則以：伊當時為無照駕駛在中橋街等紅燈，當時系爭車
    輛行車方向的燈號轉黃燈時，伊搶快就起步左轉往花南路，
    系爭車輛是從花南路闖紅燈往東直行，伊在左轉時系爭車輛
    的路口已經是紅燈，撞到時，伊路口的燈號是綠燈。肇事車
    輛右側被系爭車輛的左側撞到，不是肇事車輛撞系爭車輛，
    系爭車輛之過失較嚴重，因系爭車輛是闖紅燈等語置辯。並
    聲明：原告之訴駁回。
四、得心證之理由：
（一）原告主張上開事實，業據其提出道路交通事故當事人登記
      聯單、汽（機）車保險理賠申請書、汽車保險理算書估價
      單、統一發票、行車執照、駕駛執照、受損照片等為證，
      並經本院向彰化縣警察局彰化分局調取道路交通事故初步
      分析研判表、調查卷宗、現場圖、調查報告表（一）、（
      二）、A3類道路交通事故調查紀錄表、舉發違反道路交通
      管理事件通知單、事故照片等資料核閱屬實，且為被告所
      不爭執，堪信為真。
（二）原告另主張被告就本件車禍之發生應負過失責任，則為被
      告所否認，並以前揭情詞置辯。是本院應審酌者厥為：1.
      被告就系爭事故之發生是否應負侵權行為損害賠償責任？
      2.如是，原告所得請求被告賠償之金額多寡？茲分別論述
      如下：
　　1.被告就系爭事故之發生應負侵權行為損害賠償責任：
　　⑴按汽車、機車或其他非依軌道行駛之動力車輛，在使用中
      加損害於他人者，駕駛人應賠償因此所生之損害。但於防
      止損害之發生，已盡相當之注意者，不在此限，民法第19
      1條之2定有明文。次按被保險人因保險人應負保險責任之
      損失發生，而對於第三人有損失賠償請求權者，保險人得
      於給付賠償金額後，代位行使被保險人對於第三人之請求
      權；但其所請求之數額，以不逾賠償金額為限，保險法第
      53條第1項亦有明定。復按汽車行駛時，駕駛人應注意車
      前狀況及兩車並行之間隔，並隨時採取必要之安全措施；
      汽車行駛至交岔路口，其行進、轉彎，應依下列規定：一
      、應遵守燈光號誌或交通指揮人員之指揮，遇有交通指揮
      人員指揮與燈光號誌並用時，以交通指揮人員之指揮為準
      ；圓形黃燈用以警告車輛駕駛人及行人，表示紅色燈號即
      將顯示，屆時將失去通行路權；車輛面對圓形紅燈表示禁
      止通行，不得超越停止線或進入路口，道路交通安全規則
      第94條第3項前段、第102條第1項第1款、道路交通標誌標
      線號誌設置規則第206條第4款、第5款分別定有明文。
　　⑵經查，被告於上揭時、地駕駛肇事車輛時，行經行向號誌
      尚未轉變為圓形綠燈之上開交岔路口，即超越停止線，貿
      然向前通行而進入交岔路口，且未注意車前狀況，隨時採
      取必要之安全措施，致與系爭車輛發生碰撞，造成系爭車
      輛受有損害，被告之行為與系爭車輛所受損害間具有相當
      因果關係。至被告雖辯稱係因系爭車輛闖紅燈云云，然本
      院審酌交通卷附現場照片、路口監視器光碟、A3類道路交
      通事故調查紀錄表等資料，系爭車輛雖有行經行向號誌即
      將轉變為圓形紅燈之上開交岔路口，未遵守燈光號誌之指
      示，於燈號轉變為圓形紅燈時，卻仍貿然向前通行而進入
      交岔路口之過失，仍不能免除被告注意車前狀況，隨時採
      取必要之安全措施之義務，而依當時情形又無不能注意之
      情事，被告復未舉證證明其就防止損害發生已盡相當之注
      意，自應就系爭車輛之損害負賠償責任，是被告此部分抗
      辯，自難憑採。則原告已依保險契約支付系爭車輛之修復
      費用，並依保險代位之規定，請求被告負損害賠償責任，
      自屬有據。　
    2.原告所得請求被告賠償之金額：
    ⑴又按不法毀損他人之物者，被害人得請求賠償其物因毀損
      所減少之價額；負損害賠償責任者，除法律另有規定或契
      約另有訂定外，應回復他方損害發生前之原狀；第一項情
      形，債權人得請求支付回復原狀所必要之費用，以代回復
      原狀，民法第196條、第213條第1項、第3項分別定有明文
      。又按物被毀損時，被害人除得依民法第196條請求賠償
      外，並不排除民法第213條至第215條之適用，惟民法第19
      6條之規定即係第213條之法律另有規定，請求賠償物被毀
      損所減少之價額，得以修復費用為估定之標準，但以必要
      者為限，例如：修理材料以新品換舊品，應予折舊。經查
      ，原告就系爭車輛支出修理費用共計372,383元（含零件2
      65,647元、烤漆76,977元、鈑金29,759元），其中零件部
      分，係以新零件代替舊零件，揆諸前揭說明，自應將零件
      折舊部分予以扣除。又依行政院所頒「固定資產耐用年數
      表」及「固定資產折舊率表」之規定，其他業用客車之耐
      用年數為5年，依定率遞減法每年折舊1000分之369，又其
      最後1年之折舊額，加歷年折舊累計額，其總和不得超過
      該資產成本原額10分之9。參照卷附原告提出系爭車輛行
      車執照，系爭車輛係於100年1月出廠，至108年4月6日發
      生本件事故時，實際使用期間已逾5年，則扣除折舊額後
      ，原告得請求之零件修理費為26,565元【計算式：265,64
      8元×1/10=26,565元，元以下四捨五入】。至於烤漆及鈑
      金部分，並無折舊問題。從而，系爭車輛之修復必要費用
      共計為133,300元【計算式：26,565元＋（73,311元+28341
      元）×1.05＝133,300元，元以下四捨五入】。
   ⑵末按損害之發生或擴大，被害人與有過失者，法院得減輕賠
      償金額或免除之；前二項之規定，於被害人之代理人或使
      用人與有過失者，準用之，民法第217條第1項、第3項分
      別定有明文。查本件事故之發生，被告固有如前揭所述之
      過失，惟訴外人賴俊達駕駛系爭車輛行經行向號誌即將轉
      變為圓形紅燈之上開交岔路口，未遵守燈光號誌之指示，
      於燈號轉變為圓形紅燈時，系爭車輛尚未通過停止線，此
      時已喪失通行路權，卻仍貿然向前通行而進入交岔路口，
      亦為本件事故發生之原因，此有上開交通卷宗、附近路口
      監視器、行車紀錄器翻拍光碟資料在卷可參。本院綜合審
      酌本件事故發生緣由，再審酌雙方之過失情節比例一切情
      狀後，認被告應負擔30%之過失責任，賴俊達應負擔70%之
      過失責任。則原告代位行使損害賠償請求權，亦應承受賴
      俊達之過失，並依此比例酌減被告之賠償責任。從而，原
      告得請求被告賠償之金額應為39,990元【計算式：133,30
      0元×30%＝39,990元，元以下四捨五入】。
（三）末按給付無確定期限者，債務人於債權人得請求給付時，
      經其催告而未為給付，自受催告時起，負遲延責任；其經
      債權人起訴而送達訴狀，或依督促程序送達支付命令，或
      為其他相類之行為者，與催告有同一之效力；遲延之債務
      ，以支付金錢為標的者，債權人得請求依法定利率計算之
      遲延利息；應付利息之債務，其利率未經約定，亦無法律
      可據者，週年利率為百分之五，民法第229條第2項、第23
      3條第1項前段及第203條分別定有明文。本件原告代位被
      保險人請求被告應給付系爭車輛回復原狀所需之修理費用
      ，係以支付金錢為標的，且無確定給付期限，是原告就上
      揭所得請求之金額，請求自言詞辯論期日即110年8月3日
      起至清償日止，按週年利率5%計算之利息，併應准許。
五、綜上所述，原告依民法第191條之2前段及保險法第53條第1
    項之規定，請求被告給付39,990元，及自言詞辯論期日即11
    0年8月3日起至清償日止，按週年利率5%計算之利息，為有
    理由，應予准許；逾此範圍之請求，則無理由，應予駁回。
六、本件事證已臻明確，兩造其餘主張及攻擊防禦方法，核與判
    決結果不生影響，爰不一一論述，附此敘明。
七、本件原告勝訴部分係小額程序為被告敗訴之判決，依民事訴
    訟法第436 條之20規定，應依職權宣告假執行，並依同法第
    392 條第2 項規定，依職權宣告被告如預供擔保，得免為假
    執行。
八、訴訟費用負擔之依據：民事訴訟法第79條。另原告減縮部分
    之訴訟費用則由原告負擔，附此敘明。 
中    華    民    國   110    年    8     月    17    日
                  臺灣彰化地方法院彰化簡易庭
                      法  官  李欣恩
以上正本係照原本作成。
如不服本判決，僅得以判決違背法令為理由提起上訴，並應於判
決送達後20日內，向本院提出上訴狀。（須按他造當事人之人數
附繕本）。如委任律師提起上訴者，應一併繳納上訴審裁判費。
中    華    民    國   110    年    8     月    17    日
                      書記官  姚志鴻